---
title: "Tp1_Grupo_5"
author: "Liliana Inés González - Juan Shifres"
output: html_document
---


```{r setup, include=FALSE}
knitr::opts_chunk$set(echo = TRUE)
 
# Cargar los paquetes necesarios acá
library(readr)
library(dplyr)
library(ggplot2)
library(tidyr)

```


## Introducción

Los datos a utilizar en la elaboración del informe corresponde a Estadísticas sobre actividad, empleo, desocupación y subocupación de la población de la Ciudad de Buenos Aires -"Mercado laboral" el origen de la información se encuentra en el portal de Datos Abiertos de CABA "https://data.buenosaires.gob.ar/dataset/mercado-laboral".
En este portal se encuentran un conjunto de datos tomados entre los años 2011 y 2019 y que fueran publicados durante el 2021. La fecha de su última actualización es mayo de 2021. 
En este informe se procesarán datos correspondiente a la distribución de la población ocupada, según máximo nivel educativo alcanzado por hombres y mujeres. Datos tomados entre el 2012 y 2019, inclusive.

Población ocupada según máximo nivel educativo.
Perfil educativo de la población adulta ocupada según el máximo nivel de enseñanza alcanzado por hombres y mujeres de la Ciudad de Buenos Aires, entre 2012 y 2019. 



```{r}

## Lectura de los archivos

nivel_educativo_sexo_anio <- read_csv("datos/max_neduc_ocup_sexo__annio__n_instruc_limpio.csv")

```

mostramos las primeras 10 observaciones que nos permite considerar la distibución de hombres y mujeres y totales para las distintas categorias de nivel de instrucción que se han utilizado en el relevamiento
```{r}
head(nivel_educativo_sexo_anio,10)
```



```{r}

## Exploración de los datos

#verificar tipo de datos data.frame
class(nivel_educativo_sexo_anio)

# nombres de las variables
names(nivel_educativo_sexo_anio)

#tipo de dato de las variables
str(nivel_educativo_sexo_anio)

#ver cantidad de filas (observaciones) y columnas (variables)

nrow(nivel_educativo_sexo_anio)
ncol(nivel_educativo_sexo_anio)


```
```{r}
#verificamos que no haya valores nulos en el data.frame

any(is.na(nivel_educativo_sexo_anio$anio)) &
any(is.na(nivel_educativo_sexo_anio$sexo)) &
any(is.na(nivel_educativo_sexo_anio$nivel_instruccion)) &
any(is.na(nivel_educativo_sexo_anio$porc_poblacion))

```

```{r}
#verificamos que todos los valores sean positivos en la columna porcentaje

filter(nivel_educativo_sexo_anio,porc_poblacion<0)


```

Los datos observados no tiene valores nulos, ni negativos, la cantidad de decimales de la columna de "porc_poblacion" difieren según los años: en el 2012 cuenta con 16 decimales y en el resto de los periodos tan solo cuenta con un decimal. Se normalizó, para su mejor lectura, a 2 decimales creando la columna "porcentaje_poblacion"

```{r}

nivel_educativo_sexo_anio<-nivel_educativo_sexo_anio |> 
  mutate(porcentaje_poblacion = round(porc_poblacion,2))

```


#valor medio y Desvío estándard por: sexo y nivel de instrucción
```{r}
nivel_educativo_sexo_anio |> 
  filter(sexo=='m' |sexo=='v') |>
  group_by(sexo, nivel_instruccion) |> 
  summarise(porcentaje_poblacion_media = mean(porcentaje_poblacion),porcentaje_poblacion_sd = sd(porcentaje_poblacion))


```
El cuadro anterior nos permite visualizar el porcentaje promedio de máximo nivel educativo alcanzado por hombres y mujeres ocupados en el periodo 2012-2019. Comparando entre sexos de los ocupados, Si bien se observa que, para ambos sexos, el grueso de la población ocupada registra estudios superiores, este indicador es mayor para el caso de las mujeres, mientras que los varones registran mayor porcentaje en el rango de estudios secundarios. 
Llama la atención el valor de la desviación estándar para el nivel "superior completo", para ambos sexos, lo que nos indica que hay un alta dispersión de valores entre los registros de los años. 


# valor maximo y valor minimo

```{r}

nivel_educativo_sexo_anio |> 
  filter(sexo=='m' |sexo=='v') |>
  group_by(sexo, nivel_instruccion) |> 
  summarise(porcentaje_poblacion_max = max(porcentaje_poblacion,na.rm=TRUE),porcentaje_poblacion_min = min(porcentaje_poblacion,na.rm=TRUE), rango=max(porcentaje_poblacion,na.rm=TRUE)-min(porcentaje_poblacion,na.rm=TRUE))
            

```
El rango entre valores máximos y mínimos de los porcentajes de ocupados según nivel educativo, nos vuelve a mostrar una dispersión de datos significativa entre los años 2012-2019 para el estrato de "nivel superior completo". 



## Hipótesis
#Hipótesis 1
¿se incrementó el nivel educativo de la población ocupada de la Ciudad de Buenos Aires entre los años 2012 y 2019? ¿ se ha producido movilidad ascendente en el nivel educativo de los ocupados de la Ciudad de Buenos Aires, en el periodo 2012 y 2019 ?


```{r}

nivel_educativo_sexo_anio|>
  filter(sexo=="TOTAL")|>
  ggplot(aes(anio,porc_poblacion))+
  geom_line(aes(group=nivel_instruccion,color=nivel_instruccion), size=2,alpha = 0.5)+
   labs(title = "Proporción de ocupados segun nivel de instrucción, entre 2012 y 2019",
        x = "Periodo", 
        y = "% población ocupados")

```

Según la gráfica, puede observarse que en el periodo 2012 al 2019 se incrementó significativamente el porcentaje de población ocupada con nivel de instrucción "superior completo". A la vez, en todos los niveles de instrucción menores, se observa un decrecimiento al comparar el inicio y el tramo final del mismo periodo de tiempo.Por lo que podemos estimar que en el lapso de tiempo considerado, los ocupados de la Ciudad de Buenos Aires se han movilizado hacia el nivel de instrucción superior. 


#Hipótesis 2
En el conjunto de ocupados, durante el periodo 2012 - 2019 hubo mayor porcentaje de mujeres en los niveles superiores de instruccion que en los niveles de instrucción menores, respecto de los varones ocupados.

```{r}
  nivel_educativo_sexo_anio|>
  filter(sexo != "TOTAL")|>
  group_by(nivel_instruccion, sexo)|>
    summarise(promedio_poblacion = round(mean(porc_poblacion),2))|>
  spread(sexo,promedio_poblacion) |> rename(Mujer=m,Varon=v) 

```


```{r}
nivel_educativo_sexo_anio|>
  filter(sexo != "TOTAL")|>
  group_by(nivel_instruccion, sexo)|>
    summarise(promedio_poblacion = round(mean(porc_poblacion),2))|>
  ggplot(aes(nivel_instruccion , promedio_poblacion , fill=sexo))+
  geom_col(position = "stack")+
  geom_text(aes(label = promedio_poblacion, group = factor(sexo)), position = position_stack(0.5))+
    labs(title = "Promedios de niveles de instrucción (2012-2019), por sexo de los ocupados", y="% promedio ocupados")+
  theme(axis.text.x = element_text(angle = 45, vjust = 1, hjust=1))


```


En la gráfica se observa que sólo en el nivel "superior completo" el porcentaje de mujeres ocupadas es mayor que el de varones. Para el resto de los niveles de instrucción, el porcentaje de varones es el mayor, con excepción del nivel "primario incompleto" en el que muestran igual participación. 

```{r}

nivel_educativo_sexo_anio|>
  filter(sexo != "TOTAL")|>
  group_by(nivel_instruccion, sexo)|>
  summarise(promedio_poblacion = round(mean(porc_poblacion),2))|>
  ggplot(aes(sexo, promedio_poblacion))+
  geom_col(aes(width = 0.5, fill = factor(nivel_instruccion)))+
  geom_text(aes(label = promedio_poblacion, group = factor(nivel_instruccion)), position = position_stack(0.5))+
  scale_fill_discrete(name = "Nivel de instrucción")+
  labs(title = "Promedios de niveles de instrucción (2012-2019), por sexo de los ocupados", 
       x = "Sexo", 
       y="% población ocupados")

```
Otra forma de visualizar que las mujeres ocupadas con nivel superior completo sólo tienen mayor participación que los varones en este agrupamiento de nivel de instrucción, mientras que los varones lo tienen en los demás grupos. 

#Hipótesis 3
¿cómo se comporta de manera comparativa el nivel educativo, según el sexo de los ocupados, durante estos años? 


```{r}
nivel_educativo_sexo_anio|>
  filter(sexo != "TOTAL")|>
  group_by(nivel_instruccion, sexo)|>
  summarise(promedio_poblacion = round(mean(porc_poblacion),2))|>
  arrange(factor(nivel_instruccion, levels=c('Primario incompleto', 'Primario completo', 'Secundario incompleto', 'Secundario completo', 'Superior incompleto', 'Superior completo')))|>
  ggplot() +  
  geom_bar(aes(x = nivel_instruccion, y = promedio_poblacion, fill = sexo),
           stat = 'identity', position = 'dodge')+
   labs(title = "Niveles de instrucción (2012-2019), por sexo de los ocupados", y="% promedio ocupados")+
  theme(axis.text.x = element_text(angle = 45, vjust = 1, hjust=1))

```










```{r}
 nivel_educativo_sexo_anio|>
  filter(sexo != "TOTAL", anio == 2012)|>
  group_by(nivel_instruccion, sexo)
```






#Hipotesis 4

¿cómo se comporta de manera comparativa la calificación ocupacional, según el sexo de los ocupados, durante estos años? 

```{r}
library(readr)
calif_ocup_sexo_annio_calif_ocup_limpio <- read_csv("datos/calif_ocup_sexo__annio__calif_ocup_limpio.csv")
```

```{r}
colnames(calif_ocup_sexo_annio_calif_ocup_limpio)
```
```{r}
calif_ocup_sexo_annio_calif_ocup_limpio|>
    group_by(sexo,calificacion_ocupacional)|>
  summarise(promedio_poblacion = mean(porc_calif_ocupacional),na.rm=TRUE)
```



```{r}
calif_ocup_sexo_annio_calif_ocup_limpio$porc_calif_ocupacional <- as.numeric(calif_ocup_sexo_annio_calif_ocup_limpio$porc_calif_ocupacional, na.rm=TRUE)
```

```{r}
calif_ocup_sexo_annio_calif_ocup_limpio|>
    group_by(sexo,calificacion_ocupacional)|>
  summarise(promedio_calificacion = round(mean(porc_calif_ocupacional), 2), na.rm=TRUE)|>
  ggplot(aes(calificacion_ocupacional , promedio_calificacion , fill=sexo))+
  geom_col(position = "stack")+
  geom_text(aes(label = promedio_calificacion, group = factor(sexo)), position = position_stack(0.5))+
    labs(title = "Promedios de nivel de calificación (2011-2019), por sexo de los ocupados", y="% promedio ocupados")+
  theme(axis.text.x = element_text(angle = 45, vjust = 1, hjust=1))
```


En esta gráfica puede observarse que en los niveles profesional y técnico juntos, las mujeres ocupadas escasamente superan a los varones. Al relacionarse con la hipótesis 2 que mostraba que las mujeres de nivel de instrucción "superior completo" aventajaban por 11 puntos a los varones ocupados de ese grupo, podría pensarse que, pese al nivel de instrucción  superior que muestran las mujeres ocupadas, la inserción laboral en agrupamientos técnico-profesional no muestra la misma ventaja. 

