---
title: "Tp1_Grupo_5"
author: "Liliana Inés González - Juan Shifres"
output: html_document
---


```{r setup, include=FALSE}
knitr::opts_chunk$set(echo = TRUE)
# Cargar los paquetes necesarios acá
library(readr)
library(dplyr)
```


## Introducción

Los datos a utilizar en la elaboración del informe corresponde a Estadísticas sobre actividad, empleo, desocupación y subocupación de la población de la Ciudad de Buenos Aires -"Mercado laboral" el origen de la información se encuentra en el portal de Datos Abiertos de CABA "https://data.buenosaires.gob.ar/dataset/mercado-laboral".
Se trata de un conjunto de datos tomados entre los años 2011 y 2019 y que fueran publicados durante el 2021. La fecha de su última actualización es mayor de 2021. 
En este informe se procesarán datos correspondiente a la distribución de la población ocupada, según máximo nivel educativo alcanzado por hombres y mujeres. Datos tomados entre el 2012 y 2019, inclusive.

Población ocupada según máximo nivel educativo.
Perfil educativo de la población adulta ocupada según el máximo nivel de enseñanza alcanzado por hombres y mujeres de la Ciudad de Buenos Aires, entre 2012 y 2019. 



```{r}

## Lectura de los archivos

nivel_educativo_sexo_anio <- read_csv("datos/max_neduc_ocup_sexo__annio__n_instruc_limpio.csv")


# mostramos las primeras 10 observaciones que nos permite considerar la distibución de hombres y mujeres y totales para las distintas categorias de nivel de instrucción que se han utilizado en el relevamiento
head(nivel_educativo_sexo_anio,10)

```


```{r}

## Exploración de los datos

#verificar tipo de datos data.frame
class(nivel_educativo_sexo_anio)

# nombres de las variables
names(nivel_educativo_sexo_anio)

#tipo de dato de las variables
str(nivel_educativo_sexo_anio)

#ver cantidad de filas (observaciones) y columnas (variables)

nrow(nivel_educativo_sexo_anio)
ncol(nivel_educativo_sexo_anio)


```
```{r}
#vericamos que no haya valores nulos en el data.frame

any(is.na(nivel_educativo_sexo_anio$anio)) &
any(is.na(nivel_educativo_sexo_anio$sexo)) &
any(is.na(nivel_educativo_sexo_anio$nivel_instruccion)) &
any(is.na(nivel_educativo_sexo_anio$porc_poblacion))

```

```{r}
#verificamos que todos los valores sean positivos en la columna porcentaje

filter(nivel_educativo_sexo_anio,porc_poblacion<0)


```

Los datos observados no tiene valores nulos, ni negativos, la cantidad decimales de la columna de "porc_poblacion" difieren según los años, en el 2012 cuenta con 16 decimales y en el resto de los periodos tan solo cuenta con un decimal, se normalizó, para su mejor lectura, a 2 decimales creando la columna "porcentaje_poblacion"

```{r}

nivel_educativo_sexo_anio<-nivel_educativo_sexo_anio %>% 
  mutate(porcentaje_poblacion = round(porc_poblacion,2))

```



¿Cuál es su valor medio y desvío estándard?
-   ¿Cuál es su rango (valor máximo y valor mínimo)?
-   ¿Hay alguna anomalía que sugiera que hay datos incorrectos? Valores imposibles (como valores negativos en una variable que sólo puede ser positiva) o poco creíbles.
-   ¿Cuántas observaciones hay por cada grupo? ¿Cuántos valores faltantes? ¿Hay diferencias?


#valor medio y Desvío estándard por: sexo y nivel de instrucción
```{r}

nivel_educativo_sexo_anio %>% 
  filter(sexo=='m' |sexo=='v') %>%
  group_by(sexo, nivel_instruccion) %>% 
  summarise(porcentaje_poblacion_media = mean(porcentaje_poblacion),porcentaje_poblacion_sd = sd(porcentaje_poblacion))


```
# valor maximo y valor minimo

```{r}

nivel_educativo_sexo_anio %>% 
  filter(sexo=='m' |sexo=='v') %>%
  group_by(sexo, nivel_instruccion) %>% 
  summarise(porcentaje_poblacion_max = max(porcentaje_poblacion,na.rm=TRUE),porcentaje_poblacion_min = min(porcentaje_poblacion,na.rm=TRUE), rango=max(porcentaje_poblacion,na.rm=TRUE)-min(porcentaje_poblacion,na.rm=TRUE))
            

```


```{r}

```

## Hipótesis

¿se incrementó el nivel educativo de la población ocupada de la Ciudad de Buenos Aires entre los años 2012 y 2019?
¿cómo se comporta de manera comparativa el nivel educativo, según el sexo de los ocupados, durante estos años?
¿ se ha producido movilidad ascendente en el nivel educativo de los ocupados de la Ciudad de Buenos Aires, en el periodo 2012 y 2019 ?
