---
title: "Tp1_Grupo_5"
author: "Liliana Inés González - Juan Shifres"
output: html_document
---


```{r setup, include=FALSE}
knitr::opts_chunk$set(echo = TRUE)
# Cargar los paquetes necesarios acá
```


## Introducción

Los datos a utilizar en la elaboración del informe corresponde a Estadísticas sobre actividad, empleo, desocupación y subocupación de la población de la Ciudad de Buenos Aires -"Mercado laboral" el origen de la información se encuentra en el portal de Datos Abiertos de CABA "https://data.buenosaires.gob.ar/dataset/mercado-laboral".
Se trata de un conjunto de datos tomados entre los años 2011 y 2019 y que fueran publicados durante el 2021. La fecha de su última actualización es mayor de 2021. 
En este informe se procesarán datos correspondiente a la distribución de la población ocupada, según máximo nivel educativo alcanzado por hombres y mujeres. Datos tomados entre el 2012 y 2019, inclusive.


```{r}

library(readr)

```


## Exploración de los datos

Población ocupada según máximo nivel educativo.
Perfil educativo de la población adulta ocupada según el máximo nivel de enseñanza alcanzado por hombres y mujeres de la Ciudad de Buenos Aires, entre 2012 y 2019. 

```{r}

## Lectura de los archivos

max_neduc_ocup_sexo_annio_n_instruc_limpio <- read_csv("datos/max_neduc_ocup_sexo__annio__n_instruc_limpio.csv")
head(max_neduc_ocup_sexo_annio_n_instruc_limpio)

```



```{r}

## Exploración de los datos

#verificar tipo de datos data.frame
class(max_neduc_ocup_sexo_annio_n_instruc_limpio)

# nombres de las variables
names(max_neduc_ocup_sexo_annio_n_instruc_limpio)

#tipo de dato de las variables
str(max_neduc_ocup_sexo_annio_n_instruc_limpio)

#ver cantidad de filas (observaciones) y columnas (variables)
nrow(max_neduc_ocup_sexo_annio_n_instruc_limpio)
ncol(max_neduc_ocup_sexo_annio_n_instruc_limpio)


```



## Hipótesis

¿se incrementó el nivel educativo de la población ocupada de la Ciudad de Buenos Aires entre los años 2012 y 2019?
¿cómo se comporta de manera comparativa el nivel educativo, según el sexo de los ocupados, durante estos años?
