---
title: "Tp1_Grupo_5"
author: "Liliana Inés González - Juan Shifres"
output: html_document
---


```{r setup, include=FALSE}
knitr::opts_chunk$set(echo = TRUE)
# Cargar los paquetes necesarios acá
```


## Introducción

Los datos a utilizar en la elaboración del informe corresponde a Estadísticas sobre actividad, empleo, desocupación y subocupación de la población de la Ciudad de Buenos Aires -"Mercado laboral" el origen de la información se encuentra en el portal de Datos Abiertos de CABA "https://data.buenosaires.gob.ar/dataset/mercado-laboral"


```{r}

library(readr)

```


## Exploración de los datos

Población ocupada según nivel de educación
Perfil educativo de la población adulta ocupada según el máximo nivel de enseñanza alcanzado

```{r}

## Lectura de los archivos

max_neduc_ocup_sexo_annio_n_instruc_limpio <- read_csv("datos/max_neduc_ocup_sexo__annio__n_instruc_limpio.csv")
head(max_neduc_ocup_sexo_annio_n_instruc_limpio)

```



```{r}

## Exploración de los datos

#verificar tipo de datos data.frame
class(max_neduc_ocup_sexo_annio_n_instruc_limpio)

# nombres de las variables
names(max_neduc_ocup_sexo_annio_n_instruc_limpio)

#tipo de dato de las variables
str(max_neduc_ocup_sexo_annio_n_instruc_limpio)

#ver cantidad de filas (observaciones) y columnas (variables)
nrow(max_neduc_ocup_sexo_annio_n_instruc_limpio)
ncol(max_neduc_ocup_sexo_annio_n_instruc_limpio)


```



## Hipótesis


